---
output: github_document
---

<div align="justify">

```{r, echo=F, message=F, warning=F}
knitr::opts_chunk$set(
  echo=FALSE
  # rownames=FALSE
)

# packages
library(dplyr)
library(ggplot2)
library(ggfocus)
library(jsonlite)
```


```{r}
# Banco simulado para manipulação
set.seed(123)
b0 <- runif(1, -2, 2); b1 <- runif(1, -2, 2)
bB <- 2; bC <- 3
n <- 5
x <- rpois(n, lambda = 4) + runif(n, -3, 3) |> round(2)
grupo <- sample(LETTERS[1:3], size = n, replace = TRUE)
y <- rnorm(n, mean = b0 + b1*x + bB*(grupo=="B") + bC*(grupo=="C"), sd = 2) |>
  round(2)
db <- data.frame(ID = seq(1, length(x)), x = x, grupo = grupo, y = y,
                 momento_registro = lubridate::now())
```


# API_Regressao_Linear

API desenvolvida como parte das atividades realizadas na disciplina de ME918-2S-2024 (Produto de Dados) do curso de Estatística da UNICAMP.


# Introdução
A `API_Regressao_Linear` é uma interface que permite a interação do usuário com um banco de dados, possibilitando: adição, modificação e remoção de observações. Além disso, também torna possível ajustar um modelo de regressão linear ($y_i = \beta_0 + \sum_{i=1}^p\beta_i x_i$), disponibilizando as estimativas dos  parâmetros do modelo, suas significâncias estatísticas, predições para novos dados e gráficos de dispersão do modelo ajustado e dos resíduos.

Ela foi criada e desenvolvida a partir do pacote `plumber` do R (e testada através do `Swagger`) que, define uma estrutura de API a partir de rotas, facilitando a implementação e a verificação com testes para validação do comportamento.


# Rotas

As rotas implementadas foram:

- `/data/add_row`: Adicionar uma nova observação por requisição. Necessário fornecer os argumentos `x`, `grupo` e`y`;
- `/data/change_row`: Modifica uma única observação por requisição. Necessário fornecer: `ID`, `x`, `y` e `grupo`;
- `/data/delete_row`: Exclui observações com base na variável `ID`. As observações podem ser excluídas uma a uma, por meio de intervalos ou por meio de um vetor de índices;
- `/fit/param`: Fornece as estimativas dos parâmetros da regressão em formato JSON;
- `/fit/residuals`: Retorna os resíduos da regressão em formato JSON;
- `/fit/p_values`: Informa a significância estatística dos parâmetros em formato JSON;
`/fit/pred`: Realiza predição para novas observações, retornando em formato JSON. Pode fazer predição para múltiplas observações novas;
- `/plot/lm`: Gera gráfico de dispersão com a reta de regressão ajustada. Além disso, o argumento opcional `focus` destaca um ou mais grupos indicados;
- `/plot/residuals`: Realiza a requisição do gráfico de resíduos da regressão contra os valores preditos;
- `/plot/residuals_qq`: Realiza a requisição do gráfico QQ-plot.


## Uso
Para exemplificar, considere o seguinte banco de dados simulado com cinco observações:

```{r}
print(db, row.names = FALSE)
```
onde:

- `ID`: identificador da observação;
- `x`: variável preditora númerica;
- `grupo`:variável preditora categórica; 
- `y`:variável resposta;
- `momento_registro`: horário em que a observação foi gerada.


### Dados

Adicionaremos uma linha ao banco apresentado anteriormente por meio da rota `/data/add_row`. Considerando a requisição `/data/add_row?x=5&grupo=A&y=10` (`x = 5`, `grupo = A`, `y = 10`):

```{r}
db[6,] <- data.frame(ID = 6, x = 5, grupo = "A", y = 10,
                     momento_registro = lubridate::now())
print(db, row.names = FALSE)
```

Modificaremos uma linha por meio da rota `/data/change_row`. Se o interesse é alterar a observação de `ID = 5` para `x = 5`, `grupo = C` e `y = 15`, tem-se que a requisição é `/data/change_row?ID=5&x=5&grupo=C&y=15`.

```{r}
db[5,] <- data.frame(ID = 5, x = 5, grupo = 'C', y = 15,
                     momento_registro = lubridate::now())
print(db, row.names = FALSE)
```

Faremos a exclusão utilizando as três formas mencionadas por meio da rota `/data/delete_row`: 

- Forma 1: Removendo uma única observação.
Suponha que deseja-se excluir a linha com `ID = 1`, então, a requisição para isso é `/data/delete_row?ID=1`.

```{r}
print(db[-1,], row.names = FALSE)
```

- Forma 2: Sequência de observações.
Em certos casos, é preferível excluir uma sequência de observações, isso pode ser feito por meio da sintaxe `INICIO:FIM`. Considere excluir das três primeiras observações (`1:3`), então a requisição é dada por `/data/delete_row?ID=1%3A4`.

```{r}
print(db[-c(1:3),], row.names = FALSE)
```

- Forma 3: Vetor de posições.
Por fim, também é possível utilizar vetores, como `(1,3,5)`. Considerando o vetor anterior, a requisição é dada por `/data/delete_row?ID=1%2C3%2C5`.

```{r}
print(db[-c(1,3,5),], row.names = FALSE)
```


### Inferência

Desta etapa em diante, o banco de dados simulado foi aumentado para 30 observações. Com isso, através da rota `/fit/param`, temos os seguintes parâmetros estimados:

```{r}
# Banco simulado para regressão
db_grafico <- read.csv('dados/dados_regressao.csv')
modelo_simulado <- lm(y ~ x + as.factor(grupo), data = db_grafico)
```

```{r}
resultados <- list(
    beta_0 = modelo_simulado$coefficients[1],
    beta_1 = modelo_simulado$coefficients[2],
    beta_2 = modelo_simulado$coefficients[3],
    beta_3 = modelo_simulado$coefficients[4],
    QME = anova(modelo_simulado)[3,3]
)

toJSON(resultados, pretty = TRUE)
```

Exibindo apenas os 10 primeiros resíduos com a requisição dada por `/fit/residuals`:

```{r}
toJSON(head(modelo_simulado$residuals, 10))
```

P-valores obtidos pela rota `/fit/p_values`:

```{r}
resultado <- list(
    beta0 = summary(modelo_simulado)$coefficients[1, "Pr(>|t|)"],       
    beta1 = summary(modelo_simulado)$coefficients[2, "Pr(>|t|)"],          
    beta2 = summary(modelo_simulado)$coefficients[3, "Pr(>|t|)"],          
    beta3 = summary(modelo_simulado)$coefficients[4, "Pr(>|t|)"]
  )
toJSON(resultados, pretty = TRUE)
```

Fazendo predição de `(x = 10, grupo = B)` pela rota `/fit/pred`, o que gera a requisição `/fit/pred?x=10&grupo=B`, resultando em:

```{r}
toJSON(predict(modelo_simulado, data.frame(x = 20, grupo = "B")))
```

Além disso, essa rota pode retornar múltiplas predições. Por exemplo, considere os pares `(x = 10, grupo = A)` e `(x = 20, grupo = B)`, então, é possível fazer a predição de ambas observações por meio da requisição `/fit/pred?x=10%2C20&grupo=A%2CB`, obtendo:
```{r}
toJSON(predict(modelo_simulado,
               data.frame(x = c(10, 20), grupo = c('A', 'B'))))
```


### Gráficos

Por meio da rota `/plot/lm`, tem-se o gráfico:

<p align="center">

```{r, warning = FALSE, message=FALSE, out.width='65%'}
db_grafico %>% ggplot(aes(x = x, y = y, col = grupo)) +
    geom_point() +
    geom_smooth(method = "lm", se = FALSE) +
    theme_bw() +
    labs(title = "Gráfico de dispersão com a reta de regressão ajustada por categoria",
         x = colnames(db_grafico)[1], y = colnames(db_grafico)[3])
```
</p>

Além disso, também é possível focar em um grupo específico, por exemplo, o grupo `A`. Então a chamada é `/plot/lm?focus=A`. Além disso, mais de um grupo pode ser especificado utilizando a vírgula para separá-los.

<p align="center">

```{r, warning = FALSE, message=FALSE, out.width='65%'}
db_grafico %>% ggplot(aes(x = x, y = y, col = grupo, alpha = grupo, group = grupo)) +
    geom_point() +
    geom_smooth(method = "lm", se = FALSE) +
    theme_bw() +
    labs(title = "Gráfico de dispersão com a reta de regressão ajustada por categoria",
         x = colnames(db_grafico)[1], y = colnames(db_grafico)[3]) +
      scale_alpha_focus("A") +
      scale_color_focus("A")
```
</p>

Utilizando a chamada `/plot/residuals`, realiza-se a requisição do gráfico de resíduos da regressão contra os valores preditos obtendo:

<p align="center">
```{r, warning = FALSE, message=FALSE, out.width='65%'}
db_grafico %>% ggplot(aes(x = fitted(modelo_simulado), y = residuals(modelo_simulado))) +
  geom_point(col = "blue") +
  geom_hline(yintercept = 0, linetype = "dashed", color = "red") +
  labs(title = "Resíduos x Valores preditos", x = "Valor Predito", y = "Resíduo") +
  theme_bw()
```
</p>

Por fim, o gráfico QQ-plot pode ser requisitado através de `/plot/residuals_qq`, obtendo:

<p align="center">
```{r, warning = FALSE, message=FALSE, out.width='65%'}
db_grafico %>% ggplot(aes(sample = residuals(modelo_simulado))) +
  stat_qq(col="blue", size=2, alpha=0.6) +
  stat_qq_line(col="red", size=1) +
  labs(title = "QQ-Plot", x = "Quantis Teóricos", y = "Quantis Amostrais") +
  theme_bw()
```
</p>

</div>
